【裁判字號】    98,上訴,2516
【裁判日期】    990127
【裁判案由】    毒品危害防制條例等
【裁判全文】
臺灣高等法院刑事判決                98年度上訴字第2516號
上  訴  人
即  被  告  甲○○
指定辯護人  本院公設辯護人  乙○○
上列上訴人因違反毒品危害防制條例等案件，不服臺灣板橋地方
法院97年度訴字第2576號，中華民國98年4 月9 日第一審判決（
起訴案號：臺灣板橋地方法院檢察署97年度偵緝字第753 號、第
755 號），提起上訴，本院判決如下：
    主  文
上訴駁回。
    事  實
一、甲○○明知安非他命為毒品危害防制條例第2 條第2 項第2
    款所定之第二級毒品，並為藥事法第22條第1 項第1 款所稱
    之禁藥，不得非法販賣、持有及轉讓，竟基於無償轉讓及意
    圖營利販賣第二級毒品亦為禁藥安非他命之犯意，分別為下
    列之行為：
  (一)其於民國96年8 月間某日下午5 時許，經丙○○以00000000
    00號行動電話撥打甲○○使用之0000000000號、0000000000
    號行動電話，約定交易時間、地點、購買毒品之數量後，雙
    方於同日晚間6 時許，在臺北縣樹林市○○路○段113號之麥
    當勞速食店門口交易，由甲○○以1,000 元之價格，販售安
    非他命0.1 公克予陸秋牟利。
  (二)甲○○又另行起意，於96年8 月間某日下午5 時許，以上開
    相同方式在上址交易，甲○○復以1,000 元之價格，販售安
    非他命0.1 公克予陸秋牟利。
  (三)甲○○再另行起意，於96年8 月28日或29日其間之某日晚上
    7 時許，在臺北縣樹林市樹林火車站附近之某網咖店內，由
    其將裝有不詳數量之安非他命之玻璃球吸食器1 個無償轉讓
    予范京光施用1 次（數量不詳，無積極證據可資證明已達毒
    品危害防制條例第8 條第6 項所規定之一定數量）。
二、嗣警方於96年9 月6 日晚上7 時15分許，在甲○○位於臺北
    縣樹林市○○路○ 段113 號11樓之6 前居所內查獲甲○○，
    並扣得其作為自己施用與本案無關之第二級毒品甲基安非他
    命1 包（淨重0.58公克）（其所犯施用第二級毒品部分，另
    經臺灣板橋地方法院檢察署檢察官為不起訴處分）、殘渣袋
    3 個、分裝袋40個、吸食器1 組、電子磅秤1 臺及其所有供
    販賣第二級毒品聯絡所用之行動電話1 支（內含門號000000
    0000號之SIM 卡1 張）及與本案無關之「王耀賢」之身分證
    及健保卡各1 張等物（其所犯偽造文書罪部分，業經臺灣板
    橋地方法院另案判決判處應執行有期徒刑6 月確定）。
三、案經臺北縣政府警察局樹林分局報告暨臺灣板橋地方法院檢
    察署檢察官自動檢舉偵查起訴。
    理  由
壹、證據能力：
一、按被告以外之人於審判外之言詞或書面陳述，除法律有規定
    者外，不得作為證據，刑事訴訟法第159 條第1 項定有明文
    。是證人陸秋之警詢筆錄係屬審判外之陳述，依上開規定
    自無證據能力，不得作為證據。
二、次按被告以外之人於偵查中向檢察官所為之陳述，除顯有不
    可信之情況者外，得為證據，刑事訴訟法第159 條之1 第2
    項亦定有明文。此係因上開偵查中向檢察官所為之陳述雖仍
    為審判外之陳述，但立法者衡量刑事訴訟法規定檢察官代表
    國家偵查犯罪、實施公訴，依法有訊問被告、證人、鑑定人
    之權，且實務運作時，偵查中檢察官向被告以外之人所取得
    之陳述，原則上均能遵守法律規定，不致違法取供，其可信
    性極高，為兼顧理論與實務為由，而對「被告以外之人於偵
    查中向檢察官所為之陳述」，例外規定除有顯不可信之情況
    者外，得為證據。本件證人陸秋於偵查中以證人身分向檢
    察官所為之證述均經具結，其於偵查中既均經具結願負偽證
    罪之刑事責任後方為證述，在證據能力方面可認其所為證述
    之真實性可獲初步之確保。是綜上所述，上開證人於偵查中
    經具結後向檢察官所為之證述，尚難認有「顯不可信」之情
    況，而有證據能力。
三、又被告以外之人於審判外之陳述，雖不符前4 條之規定，而
    經當事人於審判程序同意作為證據，法院審酌該言詞陳述或
    書面陳述作成時之情況，認為適當者，亦得為證據。當事人
    、代理人或辯護人於法院調查證據時，知有第159 條第1 項
    不得為證據之情形，而未於言詞辯論終結前聲明異議者，視
    為有前項之同意，刑事訴訟法第第159 條之5 定有明文。查
    本案當事人於本院審理中，除證人陸秋之警詢證述外，就
    本判決所引用之其他被告以外之人於審判外之陳述及其他非
    供述證據等證據之證據能力，均表示同意作為證據，迄本院
    言詞辯論終結前亦未聲明異議，且本院審酌上開證據並無公
    務員違法取得證據之情形，復經本院於審判期日就上開證據
    進行調查、辯論，依法自得作為本案證據。
貳、實體方面：
一、認定犯罪事實所憑之證據及理由：
  (一)被告甲○○所犯前揭事實欄一(一)、(二)所示之販賣毒品安非他
    命予陸秋部分：
    訊據被告甲○○矢口否認有前揭販賣第二級毒品安非他命予
    陸秋之犯行，辯稱略以：伊並未販賣安非他命予陸秋，
    至伊之前承認有2 次無償提供安非他命予陸秋，係因藥癮
    發作才會如此供述云云。惟查：
  1.被告在偵查中供稱：「我沒有跟他（指陸秋）拿過錢，我
    請他2 次安非他命，沒有經過任何人。陸秋曾經透過『阿
    賢』跟我要毒品，我沒有跟他收錢，我是請他來我家一起施
    用」等語（見臺灣板橋地方法院檢察署96年度偵緝字第3050
    號偵查卷第2 頁反面．第3 頁）。又於97年5 月14日在原審
    羈押訊問時供稱：「陸秋有向我提過，我介紹俊賢給他，
    我帶著他去找俊賢，我們約一個地方，他拿錢給俊賢，毒品
    是俊賢拿給我，我再拿給陸秋，這種情形有2 到3 次」等
    語（見原審97年度聲羈押字第339 號刑事卷第4 、5 頁）。
    再於原審準備程序時陳稱：「我有提供安非他命給陸秋施
    用」、「「陸秋部分我只是無償提供安非他命給他施用2
    、3 次，時間大約是96年7 、8 月間，是在樹林中山路113
    號住處」等語（見原審卷第42頁）。綜上，被告於原審準備
    程序及第一次審理時，距離被告為警查獲已有1 年之久，被
    告對於其曾交付安非他命予陸秋之事實坦白承認，是足見
    被告事後於原審98年3 月26日審理時翻異前供，稱係因藥癮
    發作才承認云云，顯屬飾卸之詞，委無可採。
  2.另證人陸秋於96年9 月7 日在偵查中具結證稱：「我用我
    的電話0000000000打電話給甲○○的電話是0000000000，我
    電話上是跟他說，我現在要過去找他，要還錢也要買安非他
    命，晚一點才會拿錢給他，他也會晚一點拿毒品給我‧‧‧
    我跟他買了2 次，都是安非他命，第一次大概就是一個月前
    ，地點是在他家的樓下，買安非他命，買了一包1,000 元，
    大概是0.1 公克；第2 次大概是半個月前，地點是在相同的
    地點，買1,000 元的安非他命，大概是0.1 公克，2 次交錢
    的方式都是一樣，他會叫他的朋友『阿賢』到我家收錢，然
    後我再到他家的樓下拿安非他命」等語（見臺灣板橋地方法
    院檢察署96年度偵字第20659 號偵查卷第39頁）。再證人陸
    秋於96年9 月20日在偵查中具結證稱：「（有無向被告買
    毒品？）有，買過2 次安非他命，第1 次大概在96年8 月5
    日，詳細時間我沒辦法確認，大概是1 個半月前的晚上6 時
    許，我是於同日下午4 、5 時許用0000000000，打被告甲○
    ○的手機『0000000000、0000000000』，我在電話中跟被告
    說我買1, 000元安非他命，約在他家樓下（樹林市○○路○
    段113 號）麥當勞交易，電話中被告先叫『阿賢』來我家樓
    下先收1,000 元，我再去被告住處樓下拿安非他命，被告說
    這樣比較安全，我記得講完電話後半個小時，阿賢就騎車到
    我家樓下，我就交1,000 元給阿賢，交完錢後我就騎機車到
    麥當勞，到了再打電話給被告，被告就從他家走下來，我們
    就在麥當勞門口交易，被告拿一包安非他命給我，數量我不
    清楚，約0.1 公克，我就回家了，這是第1 次交易的情形；
    第2 次約於96年8 月20日，我也是差不多在下午4 、5 時許
    一樣用我的手機打電話給被告說要買1,000 元安非他命，被
    告一樣是叫阿賢先到我家拿錢，之後我約同日下午5 時許再
    到麥當勞找被告拿乙包毒品，數量與第1 次一樣；第3 次就
    是警察抓到我要買2,500 元安非他命，先拿1,000 元的貨，
    事後再補1,500 元，我騎機車到被告家時警察已經在裡面，
    這次我和被告還沒交易就被抓了。」等語（見臺灣板橋地方
    法院檢察署96年度偵字第20659 號偵查卷第44-1至45頁）。
    此外，亦有證人陸秋所使用之門號000000 0000 號於96年
    8 月1 日至同年9 月20日雙向通聯紀錄在卷可參（見臺灣板
    橋地方法院檢察署96年度偵字第20659 號偵查卷第66至180
    頁）。又證人陸秋經原審及本院合法傳喚拘提均未到庭，
    然其在偵查中業已明確證述上情，雖其對於向被告購買安非
    他命之地點先後證述略有不一，惟對於其先後2 次以電話與
    被告聯絡購買安非他命及均以1,000 元之價格購買約0.1 公
    克安非他命之事實，於偵查中則堅指如一，比對勾稽被告關
    於曾交付安非他命2 、3 次予陸秋之自白，足徵證人陸秋
    前開曾向被告購買2 次安非他命之證詞，信而有徵，堪予
    採信，而被告與陸秋非親非故，衡情應以陸秋自被告處
    取得安非他命曾給付價金予被告之證詞較合常情，益徵被告
    顯有販賣安非他命予陸秋以藉此牟利之意圖，當無疑義。
  3.至被告之辯護人為被告辯稱略以：證人陸秋之證詞前後不
    一，不得遽採為對於被告不利之認定云云。惟按審理事實之
    法院於證人之陳述有部分前後不符或相互間有所歧異時，究
    竟何者為可採，仍應本其自由心證予以斟酌，非謂一有不符
    或矛盾，即應認其全部不可信。又證人對於犯罪之細節，所
    述固有渲染、誇大之處，然其基本事實之陳述，仍與犯行之
    真實性無礙時，尚非不得予以採信；再證人供述之證據前後
    不符時，究竟何者為可採，事實審法院仍得依證據法則，本
    於自由心證予以斟酌，作合理之比較，定其取捨，若其取捨
    判斷無從認為確實有違日常客觀之經驗法則，自不得指為違
    背法令，有最高法院81年度臺上字第5303號判決及82年度臺
    非字第141 號判決可參。且證人就同一事實之陳述前後略有
    出入此乃各人之記憶不清，或細節未交待清楚，或其描述用
    語不同，省略片段情節，或記錄之詳簡有異所致，倘其主要
    陳述一致，即尚難因其細節稍有紛岐即將全部證言捨棄不採
    ，亦有最高法院73年度臺上字第3998號判決可參。證人陸秋
    對於其先後以電話與被告聯絡購買安非他命及均以1, 000
    元之價格購買約0.1 公克安非他命之事實，於偵查中均堅指
    如一，已如前述，則縱證人陸秋對於被告交付安非他命之
    地點，前後所述或有出入之處，然依前開說明，此或係事隔
    久遠或係證人因向被告購買多次安非他命致記憶有所混淆所
    致，然不能以此與基本犯罪事實－即被告確有販賣安非他命
    2 次給陸秋，每次1000元無甚關係之點，即來全盤否定被
    告確有販賣安非他命之犯行；易言之，本院仍得將證人陸秋
    上開證詞及被告之自白作一合理之比較與勾稽，定其取捨
    ，當無疑義。故被告之辯護人之前開辯解，亦無足取。
  4.綜上所述，被告上開所辯各節，顯係畏罪卸責之詞，不足採
    信。被告確有販賣毒品安非他命予陸秋2 次之犯行，事證
    明確，應依法論科。
  5.又被告請求傳訊證人陸秋部分，原審及本院已合法傳喚、
    拘提證人陸秋，證人均未到庭。再被告之辯護人在原審請
    求將扣案之帳冊3 本送請鑑定查明該帳冊內之筆跡是否相同
    乙節；惟查上開帳冊3 本經原審送請法務部調查局鑑定，該
    局覆以送鑑資料不足無法鑑定，有該局97年11月13日調科貳
    字第09700465470 號函在卷可佐，且本院認定被告所犯上開
    各罪亦未將扣案帳冊3 本作為證據，故認無再予鑑定之必要
    ，併予說明。
  (二)被告所犯前揭事實欄一(三)所示之轉讓禁藥安非他命予范京光
    部分：
    訊據被告對於前揭事實欄一(三)所示之轉讓禁藥安非他命予范
    京光之犯行均坦承不諱，核與證人范京光在偵查中證述之情
    節相符。證人范京光在偵查中具結證稱稱：「他（指被告甲
    ○○）是在兩個禮拜前在樹林市○○路的網咖裡面，跟他一
    起玩遊戲時他免費提供安非他命供我施用，他是用玻璃球裝
    著，我是在網咖廁所吸了一口，後來又在我的車上吸了一口
    ，只有提供這一次」、「被告約於96年8 月28日、29日晚間
    7 、8 時許，將裝有不詳數量安非他命之玻璃球拿給我，數
    量等同我留的白指甲大小，我就去網咖廁所吸一口，但因廁
    所是公共場所，我會怕，就先回座位上繼續玩半小時的遊戲
    ‧‧‧半小時後我就駕駛車號101AO 之營業小貨車去客戶家
    估價，估完價回到車上，我又把玻璃球拿出來吸一兩口，吸
    完就將玻璃球連同香煙盒一起丟在路邊」（見臺灣板橋地方
    法院檢察署96年度偵字第20659 號偵查卷第37頁，以及97年
    度偵緝字第753 號偵查卷第25頁及第26頁），足徵被告此部
    分轉讓禁藥之犯行事證明確，堪以認定。
二、論罪理由：
  (一)查安非他命係業經毒品危害防制條例第2 條第2 項第2 款列
    為第二級毒品，禁止非法持有、轉讓、販賣，又「安非他命
    類」（Amphetamine-like）藥品，前經行政院衛生署於69年
    12月8 日衛署藥字第301124號公告禁止輸入、製造、販賣，
    而屬於藥事法第22條第1 款所規定之禁藥，嗣雖經同署於79
    年10月9 日以衛署藥字第904142號公告列入麻醉藥品管理條
    例第2 條第4 款所定「化學合成麻醉藥品」管理，惟仍不失
    其為禁藥之性質，不得非法轉讓。按藥事法第83條第1 項法
    定刑為7 年以下有期徒刑，得併科新臺幣500 萬元以下罰金
    ，較毒品危害防制條例第8 條第2 項法定刑6 月以上、5 年
    以下有期徒刑得併科新臺幣70萬元以下罰金為重。又藥事法
    第83條第1 項係於93年4 月21日修正公布，同月23日施行，
    亦為毒品危害防制條例之後法。另毒品之範圍尚包括影響精
    神物質與其製品，而藥事之管理，則非僅止於藥品之管理。
    毒品未必係經公告之禁藥，禁藥亦未必為毒品，因而毒品危
    害防制條例與藥事法二者，並無必然之特別法與普通法關係
    ，故除有轉讓之第二級毒品達毒品危害防制條例第8 條第6
    項之一定數量，經依法加重後之法定刑較藥事法第83條第1
    項之法定刑為重之情形外，因藥事法第83條第1 項為後法，
    且為重法，應優先適用藥事法處罰（臺灣高等法院暨所屬法
    院94年法律座談會刑事類提案第8 號結論參照，最高法院97
    年度臺上字第2158號、96年度臺上字第3582號判決亦同此見
    解）。其後，藥事法第83條雖又於95年5 月30日公佈修正，
    然此次修正內容僅係刪除常業犯之規定，就構成要件之內容
    及刑度均未修正，當不影響前述法條競合之適用結論，併此
    說明。
  (二)是核被告就上開事實事實欄一(一)、(二)所為，均係犯毒品危害
    防制條例第4 條第2 項之販賣第二級毒品罪。又被告持有安
    非他命之低度行為，應為其販賣之高度行為所吸收，不另論
    罪。再被告就上開2 次販賣第二級毒品予陸秋之行為，係
    犯意各別，應分論併罰。至公訴人於原審論告時認係屬集合
    犯，似有誤會，附此說明。
  (三)被告就上開事實事實欄一(三)所為，係犯藥事法第83條第1 項
    轉讓禁藥罪。又被告於轉讓禁藥即安非他命予范京光之前持
    有安非他命之低度行為，應為其轉讓之高度行為所吸收，不
    另論罪。
  (四)又被告所犯上開3 罪間（2 次販賣第二級毒品予陸秋及轉
    讓禁藥予范京光），係犯意各別、罪名互異，應分論併罰。
三、維持原判決及駁回上訴之理由：
  (一)原審以被告所為犯行事證明確，因此適用毒品危害防制條例
    第4 條第2 項，藥事法第83條第1 項，刑法第11條、第51條
    第5 款、第9 款之規定，併審酌被告年輕力壯，不思以正當
    方式謀生，竟為獲取非法利益，明知毒品危害他人之健康甚
    鉅，竟販售圖利；又提供安非他命予他人免費施用，戕害他
    人之身心健康，嚴重破壞社會秩序，以及被告犯罪後於審理
    中翻異前詞飾詞狡辯毫無悔意等一切情狀，分別就被告販賣
    第二級毒品予陸秋2 次部分，各處有期徒刑7 年4 月；就
    被告轉讓禁藥予范京光部分，處有期徒刑8 月。且原審再就
    沒收部分說明如下：至扣案之行動電話1 支（內含門號0000
    000000號SIM 卡1 枚），係被告所有供犯本件上揭2 次販賣
    第二級毒品安非他命所用之聯絡工具，應依毒品危害防制條
    例第19條第1 項之規定予以宣告沒收，如全部或一部不能沒
    收時，應追徵其價額或以其財產抵償之。又被告2 次販賣第
    二級毒品安非他命所得各1,000 元，共2,000 元，亦應依該
    條例第19條第1 項規定，併予宣告沒收，如全部或一部不能
    沒收時，應以其財產抵償之。再扣案之甲基安非他命1 包（
    淨重0.58公克）、殘渣袋3 個、分裝袋40個、吸食器1 組、
    電子磅秤1 臺及「王耀賢」之身分證及健保卡各1 張等物，
    均與本案無關，自無從於本案中諭知沒收，附此說明。經核
    原審認事用法均無違誤，量刑亦屬妥適。
  (二)被告上訴仍執前詞，空言否認有何販賣安非他命予陸秋之
    犯行；並就轉讓禁藥予范京光部分，請求從輕量刑云云。惟
    被告確有為本件販賣安非他命予陸秋之犯行，業經本院於
    前開理由予以指駁說明；且刑之量定，為求個案裁判之妥當
    性，法律賦予法院裁量之權，量刑輕重，屬為裁判之法院得
    依職權自由裁量之事項，苟其量刑已以行為人之責任為基礎
    ，並斟酌刑法第57條各款所列情狀，在法定刑度內，酌量科
    刑，如無偏執一端，致明顯失出失入情形，上級審法院即不
    得單就量刑部分遽指為不當或違法，原判決關於被告科刑之
    部分，業已以被告之責任為基礎，並審酌刑法第57條所規定
    之科刑情狀，而就被告轉讓禁藥予范京光部分，處有期徒刑
    8 月，並未逾法定刑度，經核亦無違誤，此均不能任意指摘
    為違法。是被告之上訴為無理由，應予駁回。
、至於被告所犯幫助何致揚施用第二級毒品，及轉讓禁藥予何
    致揚部分，經原審判決有罪後，因其上訴本院後撤回上訴而
    確定，本院自不再審究。
肆、另被告被訴轉讓第一級毒品海洛因予何致揚犯行部分，經原
    審判決無罪後，未經檢察官上訴而確定，本院亦不再審究。
伍、一造辯論判決：
    被告經合法傳喚，無正當之理由不到庭，爰不待其陳述，逕
    行判決。
據上論斷，應依刑事訴訟法第368條、第371條，判決如主文。
本案經檢察官郭棋湧到庭執行職務。
中    華    民    國    99    年    1     月    27    日
                  刑事第二十庭審判長法  官  楊貴雄
                                    法  官  林銓正
                                    法  官  許必奇
以上正本證明與原本無異。
如不服本判決，應於收受送達後10日內向本院提出上訴書狀，其
未敘述上訴之理由者並得於提起上訴後10日內向本院補提理由書
（均須按他造當事人之人數附繕本）「切勿逕送上級法院」。
                                    書記官  廖素花
中    華    民    國    99    年    1     月    27    日
附錄本案判決論罪科刑法條：
毒品危害防制條例第4 條第2 項：
製造、運輸、販賣第二級毒品者，處無期徒刑或七年以上有期徒
刑，得併科新臺幣七百萬元以下罰金。
藥事法第83條第1項：
明知為偽藥或禁藥，而販賣、供應、調劑、運送、寄藏、牙保、
轉讓或意圖販賣而陳列者，處7 年以下有期徒刑，得併科新臺幣
5 百萬元以下罰金。


司法院資訊處製作；財團法人民間司法改革基金會備份。
